臺灣桃園地方法院刑事判決　　　　　　　　　　　　　九十二年度易字第七七號
　　公　訴　人　臺灣桃園地方法院檢察署檢察官
　　被　　　告　癸○○
右列被告因恐嚇取財等案件，經檢察官提起公訴（九十一年度偵字第一二七六七號、
一二七六八號、九十二年度偵字第五九０五號），本院判決如左：
    主  文
癸○○無罪。
    理  由
一、公訴意旨略以：被告癸○○與真實姓名、年籍不詳，綽號「阿峰」之成年男子等
    人，共同意圖為自己不法之所有，自民國八十八年八月間起，共組竊車勒贖集團
    ，並基於概括之犯意，於如附表所示之時間及地點，連續竊取被害人辛○○、乙○○、丙○○、甲○○、戊○○、徐火長、羅茂松（起訴書誤載為壬○○）、己○○所有如附表所列之自用小客車等財物，並撥打電話予被害人等人，要求將如
    附表所示之金額匯入證人辛○○所開設之陽信商業銀行00000000000
    號（起訴書誤載為000000000000號）帳戶及世華商業銀行0000
    0000000號帳戶，並揚言如不應允即放火燒毀車輛或破壞車輛，使被害人
    等心生畏懼，先後匯入新台幣（下同）二至三萬元不等之金額至前開帳戶。嗣被
    告於九十年八月七日，駕駛由「阿峰」竊取後交付予伊之被害人己○○所有之車
    牌號碼二Ｎ─六一三一號自用小客車（引擎號碼六Ａ一二Ｓ０三一０三六號），
    並懸掛被害人鄭國柱失竊之ＪＣ─０八五二號自用小客車牌照二面，於同日十七
    時十五分行經桃園縣中壢市○○路○段四二二號前時，為證人即臺北縣政府警察
    局板橋分局員警庚○○、葉永順察覺有異，乃駕車攔下被告駕駛之前開車輛，由
    證人庚○○下車並出示警察證件，要求被告下車配合查詢身份及車籍資料，被告
    為逃避警員之查緝，竟駕駛前開車輛衝撞證人庚○○，證人庚○○乃於對空鳴槍
    示警後，開槍射擊前開車輛之左前輪，被告旋駕車逃逸，證人庚○○隨即上車追
    捕，被告逃逸至同市○○路一００號前，因撞擊於該處等候紅燈之證人丁○○所
    駕駛之車牌號碼Ｓ二─三三三一號自用小客車後（毀損部分未據告訴），為證人
    庚○○、葉永順駕駛車牌號碼Ｕ四─五六七五號偵防車自後圍堵，被告乃基於前
    開妨害公務之接續犯意，倒車撞擊該偵防車，致證人庚○○左手腕遭破碎之玻璃
    割傷（傷害及毀損部分未據告訴），被告為逃逸而繼續倒車，不慎卡在安全島上
    ，始為警查獲。因認被告涉有竊盜、恐嚇取財及妨害公務之罪嫌云云。
二、按犯罪事實應依證據認定之，無證據不得認定犯罪事實，刑事訴訟法第一百五十
    四條第二項定有明文。次按事實之認定，應憑證據，如未能發現相當證據，或證
    據不足以證明，自不能以推測或擬制之方法，以為裁判基礎（最高法院四十年台
    上字第八六號判例意旨參照）。又認定不利於被告之事實，須依積極證據，苟積
    極證據不足為不利於被告事實之認定時，即應為有利於被告之認定，更不必有何
    有利之證據（最高法院三十年上字第八一六號判例意旨參照）。公訴意旨認被告
    涉有前開犯嫌，係以：被告持有被害人己○○所失竊之車牌號碼二Ｎ─六一三一
    號自用小客車及被害人辛○○所失竊之陽信商業銀行00000000000號
    帳戶之提款卡，惟其所供陳之該車來源前後不一，且被告自承曾撥打失竊車輛之
    車主電話，被查獲時又駕車衝撞證人庚○○及前開偵防車，另被告曾於八十九年
    五月十日九時許，在其臺北縣三重市○○○路一三二巷八號住處內，為警查獲「
    阿峰」寄藏之女用手錶等贓物，業經臺灣板橋地方法院判決在案，卻又再收受「
    阿峰」交付之前開贓車，顯見被告與「阿峰」有竊盜、恐嚇取財之犯意聯絡與行
    為分擔，復有證人庚○○之偵查報告及證人丁○○之證詞可證被告有駕車衝撞證
    人庚○○及前開偵防車之犯行，為其主要論據。
三、訊據被告癸○○堅決否認前開犯行，略以：該車是「阿峰」借給伊的，後來因他
    欠伊五萬元，所以伊告訴他車子先扣著，等他還錢後再把車還他，並非伊所竊取
    ，伊整理車子時撿到一張提款卡，就放在車上，但沒有打電話恐嚇失竊車輛之車
    主匯款到該帳戶，被警查獲當天因伊不知道攔下伊的人是警察，所以才開走，後
    來開到延平路一００號前時，不小心撞到一輛車子，伊趕緊倒車，不小心撞到後
    方一輛車子，後來才知道是警車，伊並非故意要衝撞該車等語置辯。經查：
（一）證人庚○○於本院審理時證稱：當天伊與另一警員葉永順行經中壢市○○路時
      ，看見一輛車子的車牌與車子的年份不符，就停在該車左前方攔住該車，伊下
      車站在該車左側並出示證件後，癸○○立即向右繞過偵防車車頭要開走，但並
      未要衝撞伊，伊便對該車左前輪開槍，但他仍然加速駛離，伊即上車自後追趕
      ，一直追到延平路碰到紅燈，伊就把車停在該車後方，並且與葉永順下車，癸○○想從右前方車子與中間車道的縫隙中逃逸，就向右前方撞，但右前方的車
      子被撞後停下來，伊認為他可能想跨越安全島到對向車道後逃逸，所以就倒車
      ，倒車當時葉永順站在他車子左後方，伊有叫葉永順閃開，但伊認為他應該沒
      有看到葉永順在他車子左後方，因他只顧著倒車要跑，他倒車時有稍微擦撞到
      偵防車左前方，然後就卡在安全島上動彈不得，伊上前表明身分，但他不肯開
      門，伊就拿鐵撬敲破他車窗玻璃，在敲破玻璃的過程中，伊的手不小心被碎片
      割傷，伊認為他倒車時並非故意要撞偵防車，在逮捕的過程中他也沒有對伊有
      何強暴、脅迫的行為等語，證人丁○○亦證稱：當時對方的車因遇紅燈，所以
      就先倒車，再往前撞到伊的左前方車頭，再倒車，而卡在安全島上等語，復有
      查獲時現場照片影本六幀在卷可稽，被告於中壢市○○路上遭證人庚○○攔下
      之時，若確有開車衝撞證人庚○○或偵防車之意圖，在證人庚○○站在被告車
      輛左側，偵防車亦停在被告車輛左前方之情形下，被告應無反而駕車向右繞過
      偵防車後駛離之理。次查，被告行駛至中壢市○○路一００號前之路口時，雖
      有倒車輕微擦撞偵防車之情事，惟偵防車斯時呈停止狀態，且證人庚○○及葉
      永順均已下車，若被告確有蓄意駕車衝撞偵防車之意圖，在偵防車已無人駕駛
      而無從閃避之情形下，被告駕駛之車輛當無僅輕微擦撞偵防車左前方之理，再
      參諸被告倒車後車身卡在安全島上動彈不得之狀況，顯見證人庚○○、丁○○
      證稱：被告當時因遇紅燈，乃倒車欲跨越安全島到對向車道後逃逸等情，應屬
      信而有徵，而證人庚○○左手腕所受傷害，係因其拿鐵撬敲破被告車窗玻璃時
      ，不慎遭碎裂之玻璃割傷，已據證人庚○○證述在卷，公訴意旨認被告駕車衝
      撞偵防車，致證人庚○○遭碎裂玻璃割傷乙節，容有誤會。本件在別無其他佐
      證可資證明之情形下，尚難僅因被告被證人庚○○攔查時，隨即駕車逃離，逃
      逸至前開路口，遇紅燈無法前進而倒車時，警員葉永順站在被告車輛左後方，
      被告倒車時曾輕微擦撞偵防車，及證人庚○○左手腕遭碎裂玻璃割傷，即遽認
      被告主觀上確有駕車衝撞執勤警員及偵防車之意圖。
（二）本件公訴意旨雖以被告自承曾撥打電話予失竊車輛之車主，而據以推論被告與
      該名真實姓名、年籍不詳，綽號「阿峰」之成年男子間就竊盜、恐嚇取財之犯
      行間有犯意聯絡與行為分擔。經查，被告於九十一年十月十八日之偵訊筆錄雖
      記載：「我清理車子，才發現提款卡在腳踏板上，因為提款卡有價值，才放在
      手剎車置物箱旁邊，我有打電話，但都在語音中，但我未勒贖他們」（見臺灣
      桃園地方法院檢察署九十一年度偵字第一二七六八號偵查卷宗第二十九頁正面
      ），惟被告對此則辯稱：伊當時的意思是說伊有打電話給「阿峰」，並不是打
      給該車的失主等語，經本院當庭勘驗該次偵訊過程之錄音帶，內容為：被告稱
      ：是他（即「阿峰」）把車子交給我，我把車子整理乾淨，在腳踏板那邊發現
      提款卡，因為我認為這是有價值的東西，我才把它放在排擋桿旁邊一個格子，
      我想說如果遇到可以拿還給他，我也曾經試打過電話，想說你有一張提款卡。
      檢察官問：你有打過電話？被告答稱：我有試打，但都是語音中，嘟嘟嘟收不
      到訊號。檢察官問：就是這幾通嘛，你有打過的這幾通嘛。被告答稱：對對對
      。檢察官問：你的電話的號碼是0000000000這幾支電話？被告答稱
      ：對，我確實有打，但就是沒通，我想說遇到再拿還給他，如果說很急，他也
      會打電話給我說，我有一張提款卡在你車上。檢察官問：但你沒有去勒索他們
      ？被告答稱：確實沒有去勒索。此經記明於本院九十三年三月十日審理筆錄，
      是綜觀被告於九十一年十月十八日之偵訊內容，被告並未自承曾撥打電話予失
      竊車輛之車主，該次偵訊筆錄之記載應係誤解被告之意而誤載。第查，本件被
      害人辛○○、乙○○、丙○○、甲○○、戊○○、徐火長、羅茂松、己○○雖
      均指稱其所有如附表所列之車輛等財物，於如附表所列之時地遭不詳之人竊取
      ，並接獲不詳之人之電話，要求其匯款到陽信商業銀行0000000000
      0號帳戶及世華商業銀行00000000000號帳戶內，且被告為警查獲
      時，係駕駛被害人己○○所失竊之上開自用小客車，警員並在該車上查獲陽信
      商業銀行00000000000號帳戶之提款卡，然被告供稱該車係一名綽
      號「阿峰」之友人所交付，該提款卡則係在該自用小客車上拾獲，雖其就該自
      用小客車之來源供述有所出入，先稱：伊是在九十年八月七日中午在三重向「
      阿峰」借的等語（見臺灣板橋地方法院檢察署九十年度偵字第一三三八六號偵
      查卷宗第五六頁正面），後稱：「阿峰」是在九十年八月七日前幾天在三重交
      給伊，因他欠伊錢，所以把車子給伊抵債等語（見臺灣桃園地方法院檢察署九
      十一年度偵字第一二七六七號偵查卷宗第二十頁反面），嗣又改稱：實際上是
      伊用五萬元向「阿峰」買的等語（見臺灣桃園地方法院檢察署九十一年度偵字
      第一二七六八號偵查卷宗第六九頁正面），且被告復無法提供該名綽號「阿峰
      」之人之真實姓名及年籍等資料以供本院傳訊、查證，惟按刑事訴訟法第一百
      五十四條第二項禁止推定罪狀之法則，並非僅為被告個人之訴訟利益而設，尤
      其重在發現真實以求國家刑罰權之正確行使，若無足可證明被告從事犯罪構成
      要件行為之積極證據，無論假定某一被告為犯人而命其自證無罪，藉以過濾及
      鎖定特定犯罪人，或推測被告涉及某項罪名，而依其自辯過程，蒐求該被告生
      活經歷資料，藉以判斷其究竟有無構成特定犯罪，俱非法之所許。查持有贓物
      ，在社會生活經驗上，合理上原因非一，無從以被告持有贓物，忖度被告取得
      贓物之來源，縱被告係以竊盜、搶奪、詐欺、拾得遺失物或故買、收受贓物等
      犯罪手段取得該贓物，所涉犯罪構成要件各不相同，亦不能因其來源交待不清
      而任意推定，致違刑事訴訟法發覺真實之原則。本件應審究者乃有無積極證據
      足以證明該自用小客車確係被告所竊取，及被告曾向被害人等人恐嚇、勒索財
      物，尚難僅憑被告上開辯解不盡相符，即持為認定其犯罪之論據，而遽論以竊
      盜、恐嚇取財之罪責。本件依公訴人提出之電話通聯紀錄，並無從證明被告確
      有撥打電話予被害人等人，而被告遭警攔查時，雖即駕車逃逸，然此亦可能係
      因被告主觀上知悉該自用小客車為來歷不明之贓物，因恐遭警員查獲，故逃避
      攔檢而駕車逃逸。至被告曾於八十九年五月十日九時許，在其臺北縣三重市○○○路一三二巷八號住處內，為警查獲「阿峰」寄藏之女用手錶等贓物，業經
      臺灣板橋地方法院於九十一年七月二日以九十年度易緝字第一七九號判決在案
      ，有判決書一紙在卷可稽，然亦難憑此即進一步推論被告確與該真實姓名、年
      籍不詳，綽號「阿峰」之成年男子間就前揭竊盜、恐嚇取財犯行有犯意聯絡與
      行為分擔。
四、綜上所述，本件依公訴人所提事證，並無法證明被告確有前開妨害公務、竊盜及
    恐嚇取財之犯行，本院依職權調查證據之結果，亦查無任何積極證據足證被告確
    有公訴意旨所指犯行，其此部分犯罪事實尚屬不能證明，依法應諭知被告無罪之
    判決。至被告是否另涉有刑法贓物罪嫌，因此部分不在本件起訴效力所及之範圍
    ，本院無從予以審酌，應由檢察官另行依法處理，附此敘明。
據上論斷，應依刑事訴訟法第三百零一條第一項，判決如主文。
本案經檢察官羅秀蓮到庭執行職務。
中      華      民      國      九十三      年    三    月    二十六    日
                                 臺灣桃園地方法院刑事第十庭
                    審判長法  官   江德民
                                          法  官   曾淑華
                                          法  官   蔡和憲
右正本證明與原本無異。
如不服本判決，應於送達後十日內，向本院提出上訴狀。
                                          書記官   常毓生
中      華      民      國      九十三      年    三    月    二十六    日
